臺灣高等法院臺南分院刑事判決　　　　　九十一年度交上訴字第四七七號　孝股
　　上　訴　人　臺灣臺南地方法院檢察署檢察官
　　上　訴　人
　　即　被　告　乙○○
　　選任辯護人　鄭世賢
右上訴人因被告過失致死案件，不服臺灣臺南地方法院九十年度交訴字第四五二號中
華民國九十一年二月十八日第一審判決（起訴案號：臺灣臺南地方法院檢察署八十九
年度營偵字第一三八五號），提起上訴，本院判決如左：
    主  文
原判決撤銷。
乙○○從事業務之人，因業務上之過失致人於死，處有期徒刑陸月，如易科罰金，以
參佰元折算壹日。
    事  實
一、乙○○以務農為業，駕駛農用耕耘機為其附隨業務，係從事駕駛業務之人，明知
    耕耘機僅係動力機械並非汽車（依道路交通安全規則第六條規定，尚非該規則所
    規定之慢車，起訴書所載顯有誤會），未請領臨時通行證，不得行駛於道路。於
    民國（下同）九十年七月九日十九時二十分許，駕駛農用耕耘機，沿台南縣新營
    市○○路南七四線高架橋由西往東方向行駛，行至該路段五公里處時，應注意駕
    駛耕耘機於夜間天雨視線不良時行駛於道路，耕耘機後應設置足供警示之燈光及
    反光標誌，以防患危險之發生，而依當時雖天候雨、夜間並無路燈可供照明且路
    面濕潤、坡道、視距不良，但道路並無障礙物等情形，並無不能注意之情事，乃
    竟疏未注意，除車頂二盞燈光外，車後無足供警示之照明或反光設備，猶行駛於
    上開路段，適有許欣熙騎乘車號ＮＤＤ－六九九號重型機車同向行駛於後，亦疏
    未注意車前狀況，自後追撞乙○○駕駛之農用耕耘機，許欣熙因而受有「頭頸胸
    撞傷、內出血失血休克、頭頸胸撞傷枷胸骨折」之傷害，經送醫因傷重於同年月
    十日零時五十五分許不治死亡。乙○○於肇事後，犯罪未被有偵查權之公務員或
    機關發覺前，即向台南縣警察局新營分局警員自首並坦承犯行，進而接受裁判。
二、案經被害人許欣熙之父丙○○訴請臺灣臺南地方法院檢察署檢察官相驗後偵查起
    訴。
    理  由
一、訊據被告乙○○對於右開時、地未經請領臨時通行證，駕駛農用耕耘機行駛於道
    路肇事之事實，供承不諱。惟矢口否認有何過失之行為，辯稱：耕耘機之車頂有
    二盞很亮的大燈照向車後方，且前後燈都有打開，已足供後車之警示。被害人自
    己來撞我，我沒有辦法云云。經查：
（一）被告所駕駛之耕耘機車後除車頂有二盞大燈照向車後方，且該二盞大燈設置於
      車頂高處，車頂下方有二盞紅色及橘色相間之車尾燈外，全無反光設備，而該
      二盞大燈置於車頂高處燈光射向車後方，不但無法看清耕耘機後載之鏟土機具
      ，反造成後車剌眼之光害，此可由肇事現場蒐證照片該二具燈光異常明亮，然
      卻無法看清車尾機具可稽（見相驗卷第八頁起）。再証人即現場處理警員許順
      平於本院調查時亦結証稱：「當日去現場處理時，被告車後面上方的大車燈有
      打開，其有自後面看肇事之車輛，可看到那二盞大燈，但車型沒有辦法完全看
      清楚，當時光線比較昏暗，而且有下雨。在現場時有勘查肇事車輛，除了那二
      盞大燈外，好像沒有反光標誌」等語（見本院九十一年四月二十五日訊問筆錄
      ），足認被告車後並無任何警示標誌，且車後上方之二盞大燈尚不足以警示後
      方來車。又依卷附肇事當日所拍攝之上開照片所示，肇事車之車尾鏟土機具向
      後突出車頂大燈甚多，機具上全無反光標誌，極易使於其後駕駛之車輛注意剌
      眼之燈光而忽略下方突出之機具，則被告所辯該車上開照明設備已足警示後方
      來車云云，顯係事後卸責之詞，不足採信。至於証人張振成於原審証稱「當日
      我在被告之後，有看到被害人撞到被告車，且被告當時有開車尾燈」（見原審
      卷第五十八頁），但經原審質之被告「為何並年多後，才找出証人出來」一節
      ，供稱「於警訊時就已經說有證人」（見原審卷第五十九頁）。嗣於本院調查
      時，又供稱「在寫筆錄時我沒有說有証人」等語（見本院九十一年四月二十五
      日訊問筆錄），足認証人張振成於肇事時並未在場聞見，其証詞顯係事後與被
      告串証企圖免除被告刑責之詞，亦無可採。
（二）此外並有台南縣警察局道路交通事故調查報告表一紙附卷可佐，又被害人騎乘
      機車撞及被告所駕駛之耕耘機，復經檢察官勘驗肇事農用耕耘機：「車後蓋左
      側及下方所附泥土均有擦痕，重機車儀表板後方、前車蓋均沾有泥土，且車頭
      全毀，而機車其他部位尚完整，被害人許欣熙顯係自後追撞農用耕耘機肇事」
      等語，及檢察官製作之勘驗筆錄及肇事車輛照片附卷可明。再被害人因本件車
      禍受傷死亡，亦經檢察官會同檢驗員相驗屬實，製有勘驗筆錄、相驗屍體證明
      書、驗斷書各一紙在卷可憑。
二、按非屬汽車範圍必須行駛於道路之動力機械，應比照第八十條之規定向公路監理
    機關申請核發臨時通行證，憑證行駛，道路交通安全規則第第八十三條第一項前
    段定有明文。次按車輛於夜間視線不清時，應使用燈光，且應設置足供警示之燈
    光及反光標誌，以防患危險之發生。被告駕駛農用耕耘機，理應注意及此。尤以
    當日該路段夜間並無照明設備，且天雨視線不良之情事，更應注意及此；而依卷
    附道路交通事故調查報告表所載，當日道路並無障礙物，並無不能注意之情事，
    乃竟疏未注意該耕耘車後燈光之設備並不足以警示後方來車，該車並未設置任何
    反光或警示標誌，竟貿然行駛於該路段，因而肇事，其有過失甚明。即本件經送
    請台灣省台南區車輛行車事故鑑定委員會及台灣省車輛行車事故覆議鑑定委員會
    鑑定及覆議結果，亦認被告「車後方警示措施欠完善」，同為肇事原因，有各該
    委員會九十年八月十日南鑑字第九○○八七五號函所附鑑定意見書（附於相驗卷
    第五十三頁起至五十四頁）及九十年十月九日府覆議字第九○一九二九號函（見
    偵查卷第七頁）附卷可資參照，益證被告就本件事故之發生，確有過失無疑。
三、再查被害人騎乘機車，行經上述路段，亦未注意車前狀況，而為本件車禍之肇事
    原因，雖亦有前述鑑定意見書載明可證，然被告之過失行為，既與被害人之過失
    ，併合而為本件車禍肇事之原因，則被害人之過失或可供做量刑時之斟酌，但被
    告之刑責則不能因此相扺而獲得免除。末查，本件被害人係因此次車禍而受有如
    事實欄所載之傷害進而死亡，已如前述，則被告之過失行為，與被害人所受之死
    亡結果間，復具有相當因果關係。綜上所述，被告所辯，並無可採。本件事證已
    甚明確，被告業務過失致死之犯行，堪予認定。至於被告於本院審理時又請求傳
    訊目擊証人云云，但証人張振成之証詞既為串証之詞，並無可採，已如前述；此
    外，被告於案發警員到場處理或警訊時均未供稱「有目擊証人」，已如前述，事
    後再請求訊問目擊証人云云，本院認無傳訊之必要。
四、按被告以務農為業，駕駛農用耕耘機為其附隨業務，係從事駕駛業務之人，其駕
    駛耕耘機肇事致人死亡，核其所為，犯刑法第二百七十六條第二項業務過失致死
    罪。被告於肇事後停留現場，於警方人員到場時主動陳述其駕車肇事事實，業據
    証人甲○○證明在卷，合於自首要件，應依刑法第六十二條前段減輕其刑。
五、原審予以論罪科刑，固非無見。但查：本件被害人雖與有過失，但此並僅得做為
    量刑之參考，尚難因此減免被告之刑責，已如前述。且查被告案發迄今，一再否
    認有何過失之行為，於証人許順平前往處理時，或警訊時亦未供稱肇事當日有証
    人目擊肇事情形，業據証人許順平証明在卷（見本院九十一年四月二十五日訊問
    筆錄），竟於事發後五月餘，請求訊問証人張振成到庭附合被告說詞，証述「當
    日我在被告之後，有看到被害人撞到被告車，且被告當時有開車尾燈」（見原審
    卷第五十八頁），經原審質之「為何半年多後，才找出証人出來」一節，供稱「
    於警訊時就已經說有證人」（見原審卷第五十九頁）。嗣於本院調查時，又供稱
    「在寫筆錄時我沒有說有証人」等語（見本院九十一年四月二十五日訊問筆錄）
    ，足認証人張振成與被告顯有串証之行為，而企圖免除被告之刑責。則被告既否
    認有何過失行為，又圖以証人張振成之証詞免除刑責，事後又未與被害人家屬達
    成和解，徵得被害人家屬之諒解，於本院審理時又一再辯稱「係被害人自己撞到
    其車，任何人也沒有辦法」等語，足認被告尚無「犯後知所警惕而無再犯之虞」
    之情形，原審為緩刑之宣告，顯有不當。被告上訴否認犯罪，並無理由；而檢察
    官上訴意旨以「原審量刑過輕」等語，指摘原判決之不當，為有理由，自應由本
    院將原判決撤銷改判。爰審酌被告之生活狀況、智識程度，被告與被害人過失之
    輕重，與被害人因而死亡，被告犯罪所造成之損害應屬重大，及肇事後，一再飾
    詞狡辯，未與被害人家屬，就民事賠償事宜達成和解，其犯罪後態度惡劣等一切
    情狀，量處有期徒刑六月，並諭知易科罰金之折算標準，以資懲儆。
據上論結，應依刑事訴訟法第三百六十九條第一項前段、第三百六十四條、第二百九
十九條第一項前段、刑法第二百七十六條第二項、第四十一條第一項前段、第六十二
條前段、罰金罰鍰提高標準條例第一條前段、第二條，判決如主文。
本案經檢察官吳忠賢到庭執行職務。
中      華      民      國    九十一    年      五      月    二十二    日
                                     臺灣高等法院臺南分院刑事第五庭
                                             審判長法官  鄭  文  肅
                                                   法官  王  浦  傑
                                                   法官  陳  珍  如
右正本證明與原本無異。
如不服本判決，應於判決送達後十日內向本院提出上訴狀，其未敘述理由者並應於提
出上訴狀後十日內向本院補提理由書（應附繕本)。
                          法院書記官  周  美  莉
中       華      民     國    九十一     年      五     月      二十三  日
附錄：本判決論罪科
中華民國刑法第二百七十六條
 (過失致死罪)
因過失致人於死者，處二年以下有期徒刑、拘役或二千元以下罰金。
從事業務之人，因業務上之過失犯前項之罪者，處五年以下有期徒刑或拘
役，得併科三千元以下罰金。
